臺灣基隆地方法院刑事裁定
111年度毒聲字第153號
聲  請  人  臺灣基隆地方檢察署檢察官
被      告  李文源


上列被告因違反毒品危害防制條例案件（111年度毒偵字第98號
），經檢察官聲請觀察、勒戒（111年度聲觀字第119號），本院
裁定如下：
    主  文
甲○○施用第二級毒品，令入勒戒處所觀察、勒戒，其期間不得逾
貳月。　　
    理  由
一、本件聲請意旨：如附件之臺灣基隆地方檢察署111年度聲觀
    字第119號、111年度毒偵字第98號檢察官聲請書所載內容。
二、按毒品危害防制條例於民國109年1月15日經修正公布第20條
    、第23條等條文，並增訂第35條之1，自同年7月15日生效施
    行。修正後毒品危害防制條例第20條第3項規定：「依前項
    規定為觀察、勒戒或強制戒治執行完畢釋放後，3年後再犯
    第10條之罪者，適用前2項之規定」，所謂「3年後再犯」，
    只要本次再犯（不論修正施行前、後）距最近1次觀察、勒
    戒或強制戒治執行完畢釋放，已逾3年者，即該當之，不因
    其間有無犯第10條之罪經起訴、判刑或執行而受影響。而新
    修正毒品危害防制條例第35條之1第2款規定，係仿87年5月2
    0日修正施行之第35條所增訂，然當時對施用毒品者戒癮治
    療處遇方式與之後修法已得為多元處遇，難以相提並論，適
    用上應與時俱進，對於審判中之案件，法院更應依修正後之
    規定，妥為處理，俾使檢察官衡酌判斷如何經由多元化之緩
    起訴處遇達成戒除毒品目的，自不宜逕依前揭第35條之1第2
    款後段之立法說明，遽予認定有應為不起訴處分之情形，而
    逕依職權為觀察、勒戒或強制戒治之裁定（最高法院109年
    度台上字第3826號判決亦同此意旨）。
三、次按，毒品危害防制條例第24條業於109年1月15日修正公布
    ，並於110年5月1日公告施行，修正後第24條第2項規定「前
    項緩起訴處分（即附命緩起訴），經撤銷者，檢察官應『繼
    續偵查或起訴』」，係為貫徹新修正毒品危害防制條例將施
    用毒品者視為病患，為使其獲得有利於戒除毒品適當處遇所
    為修正意旨，自與修正前毒品危害防制條例第24條第2項所
    指「依法追訴」尚屬有間，參酌該條修正精神及立法理由：
    「緩起訴處分是利用『機構外』之處遇，協助施用毒品者戒除
    毒癮，為達成戒除毒癮之目的，於撤銷緩起訴處分後，宜由
    檢察官依法繼續偵查或起訴，亦即仍有現行條文第20條觀察
    、勒戒及強制戒治制度之適用，俾利以『機構內』之處遇方式
    協助其戒除毒癮，亦得為不同條件或期限之緩起訴處分」，
    修正後同條第2項規定：「前項緩起訴處分，經撤銷者，檢
    察官應繼續偵查或起訴」，換言之，立法者所著重者，與先
    前實務多數見解所認「附命緩起訴處分已經給予施用毒品者
    戒毒自新機會，而被告竟未能履行」，逕將附命緩起訴處分
    等同於已經接受觀察、勒戒處遇，且就該次施用毒品之犯行
    應逕行起訴已屬有別；亦即未曾經觀察、勒戒之被告因施用
    毒品，經檢察官為附命緩起訴處分，若被告於緩起訴期間未
    完成戒癮治療，經檢察官撤銷緩起訴處分，應由檢察官依現
    行法規定為相關處分，不得直接起訴或聲請簡易判決處刑(
    最高法院110年度台非字第98號判決亦同此意旨)。是依據上
    揭說明，立法者毋寧係將施用毒品者視為病患，故附命戒癮
    治療緩起訴處分經撤銷，應即回復為緩起訴處分前之狀態，
    是否應繼續偵查或起訴，則由檢察官視個案情節，並視被告
    先前有無受觀察、勒戒或強制戒治執行完畢，與本次經撤銷
    緩起訴處分所涉之施用毒品犯行，是否於3年內所犯，而區
    分得否逕行訴追或需再依被告個案情節裁量，聲請法院裁定
    觀察、勒戒或再為附命完成戒癮治療等適當之處理。是以，
    被告既同意參加「戒癮治療」，並由檢察官採行「附命緩起
    訴」方式，且完成「附命緩起訴」所採用之戒癮治療完畢，
    自毋庸復行採取「觀察、勒戒或強制戒治」方式，重啟戒除
    毒癮以代替刑罰之處遇程序；被告既完成「附命緩起訴」之
    戒癮治療，事實上已接受等同「觀察、勒戒或強制戒治」執
    行完畢釋放之處遇（最高法院109年度台非字第76號判決意
    旨參照）。從而，縱經檢察官為附命緩起訴，若未完成戒癮
    治療，究與觀察、勒戒或強制戒治業經完整之治療療程不同
    ，無法補充或替代上開醫療處置，而應再予觀察、勒戒之機
    會，方為適法，亦有最高法院109年度台上大字第3826號刑
    事裁定意旨可參。
四、又甲基安非他命為毒品危害防制條例第2條第2項第2款所列
    之第二級毒品，犯該條例第10條施用第2級毒品罪者，檢察
    官應聲請法院裁定，或少年法院（地方法院少年法庭）應先
    裁定，令被告或少年入勒戒處所觀察、勒戒，其期間不得逾
    2月（第1項）。觀察、勒戒後，檢察官或少年法院（地方法
    院少年法庭）依據勒戒處所之陳報，認受觀察、勒戒人無繼
    續施用毒品傾向者，應即釋放，並為不起訴之處分或不付審
    理之裁定；認受觀察、勒戒人有繼續施用毒品傾向者，檢察
    官應聲請法院裁定或由少年法院（地方法院少年法庭）裁定
    令入戒治處所強制戒治，其期間為6個月以上，至無繼續強
    制戒治之必要為止。但最長不得逾1年（第2項）。依前項規
    定為觀察、勒戒或強制戒治執行完畢釋放後，3年後再犯第1
    0條之罪者，適用本條前2項之規定（第3項），毒品危害防
    制條例第20條第1、2、3項、觀察勒戒處分執行條例第3條第
    1項各定有明文。另按毒品危害防制條例第24條修正施行後
    所定之多元附條件緩起訴處分，並不限於「附命緩起訴」，
    且撤銷緩起訴處分後，亦應由檢察官依法繼續偵查或起訴，
    與修正前所定之「依法追訴」不同，則緩起訴處分之效力與
    曾受「觀察、勒戒或強制戒治」之處遇已無法等同視之。又
    「附命緩起訴」戒癮治療之執行，係以社區醫療（機構外醫
    療體系）處遇替代監禁式治療，使施用毒品者得繼續正常家
    庭及社會生活，尚非集中於勒戒處所，受監所矯正、管理，
    仍難脫其「收容」或「處罰」外觀者，所可比擬，於機構外
    之戒癮治療難達其成效時，再施以機構內之強制處遇，亦屬
    循序漸進之合理矯正方式。因此「附命緩起訴」之被告縱使
    完成「戒癮治療」，難認得與觀察、勒戒或強制戒治「已執
    行完畢」之情形等同視之。倘其施用毒品犯行距最近1 次「
    觀察、勒戒或強制戒治」執行完畢釋放後已逾3 年，縱係於
    完成戒癮治療3 年內再犯，仍應依毒品危害防制條例第20條
    第1 項、第 2 項規定進行「觀察、勒戒或強制戒治」程序
    ，不得逕行起訴（最高法院110 年度台上字第2096號判決參
    照），合先敘明。　　
五、本院查：
　㈠被告甲○○前因施用第二級毒品案件，經臺灣基隆地方檢察署
    檢察官以107年度毒偵字第1789號為附命完成戒癮治療之緩
    起訴處分確定，緩起訴期間為民國107年11月6日至109年5月
    5日，並於109年5月5日期滿且未經撤銷，其餘詳如附件所示
    內容，是被告前未曾受觀察勒戒、強制戒治等情，有臺灣高
    等法院被告前案紀錄表、上開緩起訴處分書及臺灣基隆地方
    檢察署109年度毒偵字第6351號卷、111年度毒偵字第65號卷
    、111年度執他字第4號卷、111年度毒偵字第98號卷、111年
    度聲觀字第119號卷證各壹宗在卷可稽。是被告既未曾受「
    觀察、勒戒或強制戒治」處分，縱使其於3年內曾完成「戒
    癮治療」，仍須進行觀察、勒戒程序，是如被告本案成立施
    用毒品罪，檢察官應依毒品危害防制條例第20條第3項之規
    定，向本院聲請觀察、勒戒，自屬於法有據，洵堪認定。
　㈡綜上，被告既未曾受「觀察、勒戒或強制戒治」處分，聲請
    人上開聲請裁定將被告送勒戒處所執行觀察、勒戒，爰揆諸
    上揭規定及說明，於法有據，應予准許，併啟被告內心生起
    有戒毒決心，併即時醒悟自我反省，自己辛苦賺錢給毒販，
    以錢換毒，毒留己身害自己，尚且自己家人要另存一筆錢醫
    療自己身體，這樣做有時候，自己想通了一些事，才發現自
    己所在乎的吸毒事是那麼可笑，但身體已受損了，得不償失
    ，所以，自己要一念當下杜絕錢換毒，好好工作存錢，永不
    吸毒，且自己要好好想一想，日後自己若重病臥床時，為自
    己給付醫療費用係毒友嗎？為自己無怨無悔付出照顧心力者
    係毒友嗎？自己平時又回饋多少給這些無怨無悔付出照顧自
    己的親人？毒友係自己生命中之貴人會出錢出力無怨無悔日
    夜照顧重病臥床的自己嗎？職是，自己只有去掉了自私、自
    利、自愛，以真心誠意戒掉吸毒，凡事不要只考慮自己，要
    為關心自己的家人親友多想想，日後不要再碰毒品，切勿貪
    圖吸毒、勿心存僥倖，否則，施用毒品種如是因、得上開如
    是果，後悔會來不及，因此，日後亦不要再施用毒品去傷害
    自己，若有人欲販賣毒品給自己者，自己宜嚴正告知該販賣
    毒品人欲報警捉之，則無人敢接觸自己，如此，自己可以安
    心戒絕毒癮，不碰毒品，且乘目前自己還來得及回頭，人生
    只有一次機會而已，凡走過的人生也不會再重來過1次，自
    己要給自己機會，因為人在的時候，以為來日方長什麼都有
    機會，其實人生是減法，過一日，就少一日，多給自己說聲
    對不起，這些年一直沒學會愛自己！自己需要自己疼，不要
    在心情糟爛差的時候，去施用毒品或違法犯紀，人生之旅有
    時候，沒有下一次，沒有機會重來，沒有暫停繼續；有時候
    ，錯過了現在，就永遠永遠的沒機會了，自己用心甘情願的
    戒毒心，看得起自己，自己不再害自己，好好把握自己的未
    來人生正確方向，不要結交損友，不要再違法犯紀，宜親近
    有德，遠避凶人，惡念不存，行善福報，善惡兩途，禍福攸
    分，一切唯心自召，夫心起於善，善雖未為，禍已不存；或
    心起於惡，惡雖未為，福已不存，職是，其有曾行惡事，後
    自改悔，諸惡莫作，眾善奉行，久久必獲吉慶，所謂轉禍為
    福也，因此，正邪善惡完全繫在自己這念心之當下抉擇，好
    的頭腦智慧用在不好的地方，是很可惜、遺憾。職是，自己
    宜改不好宿習吸毒慣性、改自己當下一念吸毒惡念心，不要
    一再想吸毒抉擇硬擠入牢獄的世界，苦了自己，為難了別人
    ，自己何必如此害自己呢？因此，自己替自己多存一些錢，
    不要自己多存毒留己身，自己要積極而正向切斷毒販找尋自
    己之線索環境，適時治療自己過去吸毒對自己腦部功能失調
    之神經系統功能病變回復正常，亦可調適自己精神人格之違
    常回復正常狀態，自己給自己抉擇不吸毒之決心做到、宜改
    自己當下一念吸毒惡念心，不要一再想吸毒抉擇硬擠入牢獄
    的世界，苦了自己，為難了別人，自己何必如此害自己呢？
    是日已過，命亦隨減，防毒癮慾如防逆水之舟，才歇手便向
    下流，是自己不要一念貪私之塞智為昏、變恩為仇、染潔為
    污，壞了自己的一生，切勿心存僥倖吸毒，倘若被吸毒綁架
    ，在生命盡頭往回看時，吸毒心蛇鑽進自己的心裡，這條吸
    毒心蛇會腐蝕自己頭腦，毀壞自己的心靈，吸毒變成自己終
    生遺憾，來不及後悔，來不及自救，那就很悲慘了，亦莫輕
    吸毒小惡，以為無殃，水滴雖微，漸盈大器，毒癮惡習，歷
    久不亡，小過不改，積足滅身，摸摸自己良心，試想看看自
    己日後若死亡時，替自己辦後事的係毒友、損友會痛心哭、
    會出錢出力嗎？因此，乘目前自己還來得及回頭，自己不欺
    騙自己良心善思反省，宜早日抉擇不吸毒之力行，保護自己
    亦保護家人，則日日平安喜樂，永不嫌晚。
六、據上論斷，應依毒品危害防制條例第20條第1項、第35條之1
    第2款，觀察勒戒處分執行條例第3條第1項，裁定如主文。
中　　華　　民　　國　　111 　年　　4 　　月　　14　　日
                  刑事第三庭法　官　施添寶 　　
以上正本證明與原本無異。　                               
對於本件裁定如有不服，應於收受送達後5日內，向本院提出抗
告書狀，敘述抗告之理由，抗告於臺灣高等法院。　　　
中　　華　　民　　國　　111 　年　　4 　　月　　14　　日
                            書記官  陳怡文

附件：臺灣基隆地方檢察署檢察官聲請書
                                    111年度聲觀字第119號
111年度毒偵字第98號
　　被　　　告　甲○○　男　46歲（民國00年00月00日生）
　　　　　　　　　　　　住基隆市○○區○○街00巷00○0號
　　　　　　　　　　　　國民身分證統一編號：Z000000000號
一、被告甲○○前因施用第二級毒品案件，經本署檢察官以107年
    度毒偵字第1789號為附命完成戒癮治療之緩起訴處分確定，
    緩起訴期間為民國107年11月6日至109年5月5日，並於109年
    5月5日期滿。詎猶不知悔改，復基於施用第二級毒品甲基安
    非他命之犯意，於109年8月2日某時許，在基隆市七堵區某
    處路邊，以將甲基安非他命置於玻璃球內加熱燒烤，吸食所
    產生煙霧之方式，施用甲基安非他命1次。嗣同年月6日上午
    3時55分許，在新北市政府警察局土城分局接受採驗尿液，
    結果呈甲基安非他命陽性反應，始悉上情。
二、上揭犯罪事實，業據被告甲○○坦承不諱，且被告為警所採集
    之尿液檢體，經送台灣檢驗科技股份有限公司檢驗，結果呈
    甲基安非他命陽性反應，有該公司於109年8月21日出具之濫
    用藥物檢驗報告、新北市政府警察局受採集尿液檢體人姓名
    及檢體編號對照表（檢體編號：H0000000）、勘察採證同意
    書各1紙在卷可稽，其施用毒品之犯嫌堪予認定。爰依毒品
    危害防制條例第20條第1項及觀察勒戒處分執行條例第3條第
    1項之規定及最高法院109年11月18日109年度台大上字第382
    6號、110年度台上大字第2096號之意旨，聲請裁定將被告送
    勒戒處所觀察、勒戒。
　　此　  致
臺灣基隆地方法院
中　　華　　民　　國　 111　　年　　3 　　月　　28　　日
                              檢 察 官  黃佳權